臺灣屏東地方法院刑事判決　　　　　　　 99年度訴字第394號
公　訴　人　臺灣屏東地方法院檢察署檢察官
被　　　告　楊清山
指定辯護人　施旭錦律師
被　　　告　陳振發
指定辯護人　萬維堯律師
上列被告因違反毒品危害防制條例案件，經檢察官提起公訴（99
年度偵字第1496號）本院判決如下：
    主  文
楊清山明知為禁藥而轉讓，共貳罪，均累犯，各處有期徒刑肆月
；又共同販賣第一級毒品，未遂，累犯，處有期徒刑玖年陸月，
扣案第一級毒品海洛因捌包（驗餘淨重共計拾肆點貳陸公克）、
第二級毒品甲基安非他命陸包（毛重共計貳佰貳拾柒點肆參公克
）均沒收銷燬；扣案之行動電話貳支（均含SIM 卡）、茶葉盒壹
個、香菸盒壹個均沒收。應執行有期徒刑拾年，扣案第一級毒品
海洛因捌包（驗餘淨重共計拾肆點貳陸公克）、第二級毒品甲基
安非他命陸包（毛重共計貳佰貳拾柒點肆參公克）均沒收銷燬；
扣案之行動電話貳支（均含SIM 卡）、茶葉盒壹個、香菸盒壹個
均沒收。
陳振發共同販賣第一級毒品，未遂，累犯，處有期徒刑玖年，扣
案第一級毒品海洛因捌包（驗餘淨重共計拾肆點貳陸公克）、第
二級毒品甲基安非他命陸包（毛重共計貳佰貳拾柒點肆參公克）
均沒收銷燬；扣案之行動電話貳支（均含SIM 卡）、茶葉盒壹個
、香菸盒壹個均沒收。
    事  實
一、楊清山於民國93年間因違反臺灣地區與大陸地區人民關係條
    例案件，經法院判處應執行有期徒刑1 年4 月確定，並於94
    年9 月27日入監服刑，嗣於95年10月18日縮短刑期假釋出監
    ，並於96年1 月8 日假釋期滿未被撤銷假釋，視為執行完畢
    。陳振發於89年間因轉讓、販賣毒品案件，分別經法院判處
    應執行有期徒刑8 月、7 年4 月，嗣轉讓毒品部分經法院減
    刑後，合併應執行有期徒刑7 年5 月確定，並於90年5 月9
    日入監服刑，嗣於96年5 月15日縮短刑期假釋出監，並於97
    年9 月25日假釋期滿未被撤銷假釋，視為執行完畢，詎均仍
    不知悔改，而為下列犯行：
  (一)楊清山明知甲基安非他命係經行政院衛生署公告為禁止使用
    之藥品，即屬藥事法第22條第1 款之禁藥，亦係毒品危害防
    制條例第2 條第2 項第2 款所規定之第二級毒品，不得非法
    轉讓，竟基於轉讓禁藥即第二級毒品之犯意，先後於98年12
    月中旬某日、99年1 月初某日，均在屏東縣佳冬鄉○○村○
    ○路屏東戰備跑道處，將禁藥即第二級毒品甲基安非他命1
    包（各約0.1 公克）無償提供予陳振發共計2 次。
  (二)楊清山、陳振發均明知海洛因、甲基安非他命為毒品危害防
    制條例第2 條第2 項第1 款、第2 款所列管之毒品，不得非
    法轉讓、販賣，楊清山、陳振發基於販賣第一級、第二級毒
    品之犯意聯絡，先由陳振發向綽號「阿寶」之曾○○（真實
    姓名詳卷）兜售第一級、第二級毒品，並於99年2 月11日下
    午5 時許，與「阿寶」約定在屏東縣潮州鎮潮州火車站前見
    面後詳談，陳振發遂於約定之時、地坐上「阿寶」、張賢文
    及另一名友人所駕駛之自小客車前往屏東縣佳冬鄉○○路29
    0 巷巷口，其間陳振發與「阿寶」等人商議販售之毒品種類
    、價格，並以其電話撥打楊清山之電話聯絡上情，合意以新
    臺幣（下同）30萬元之價格，販賣第一級毒品海洛因及第二
    級毒品安非他命予「阿寶」等三人，並以陳振發之電話回報
    楊清山。嗣於同日下午6 時30分許，楊清山攜帶上開毒品至
    停放於屏東縣佳冬鄉○○路290 巷巷口之自小客車上，準備
    與「阿寶」、張賢文交易時，為預先埋伏之警方當場查獲而
    未遂，並扣得楊清山準備販賣之第一級毒品海洛因8 包（驗
    餘淨重共計：14.26 公克）、第二級毒品甲基安非他命6 包
    （毛重共計：227.43公克）、行動電話2 支、茶葉空盒1 個
    （存放前揭第二級毒品甲基安非他命之用）、香煙盒1 個（
    存放上開第一級毒品海洛因之用）。
二、案經臺中市政府警察局第二分局報請臺灣屏東地方法院檢察
    署檢察官偵查起訴。
    理  由
一、證據能力部分：
  (一)所謂「陷害教唆」，係指行為人原不具犯罪之故意，純因司
    法警察之設計教唆，始萌生犯意，而實行犯罪構成要件之行
    為者而言。因係以引誘或教唆犯罪之不正當手段，使原無犯
    罪故意之人萌生犯意而實行犯罪行為，再蒐集犯罪證據，予
    以逮捕偵辦，手段顯然違反憲法對於基本人權之保障，且已
    逾越偵查犯罪之必要程度，對於公共利益之維護並無意義，
    因此所取得之證據資料，應不具有證據能力。至刑事偵查技
    術上所謂之「釣魚」，則指對於原已犯罪或具有犯罪故意之
    人，以設計引誘之方式，使其暴露犯罪事證，而加以逮捕或
    偵辦者而言。此之所謂「釣魚」純屬偵查犯罪技巧之範疇，
    並未違反憲法對於基本人權之保障，且於公共利益之維護有
    其必要性，故依「釣魚」方式所蒐集之證據資料，非無證據
    能力（最高法院98年台上字第7699號、97年台上字第6311號
    、第5667號判決意旨參照）。本件被告陳振發及其辯護人主
    張陳振發原並無販賣毒品之意思，係因警方利用證人曾○○
    引誘而表示要賣之意，為陷害教唆，所取得證據不具證據能
    力等語，經查：
  1.被告陳振發於本院審理時辯稱係證人即在場喬裝買家之一之
    曾○○主動與之攀談，並詢問伊有無認識藥頭，其後便強迫
    伊代為介紹販毒管道等情（本院卷第155 頁至同頁背面參照
    ），然被告陳振發前已因販賣毒品經法院判刑確定並經執行
    完畢之紀錄，有其臺灣高等法院被告前案紀錄表可憑，是其
    顯然知悉販賣毒品罪之刑責甚重，且應已經刑之執行而知所
    警惕，當無僅因素不相識之他人向其懇求，即於自身並無明
    確毒品來源之情形下，率然答允為曾○○尋找毒品上手，且
    迅速即為曾○○找到可以提供大量毒品販賣之被告楊清山，
    是其所辯，已難採信；再就證人曾○○如何強迫其介紹之情
    ，被告陳振發僅提及曾○○一再於電話中要求其介紹等語（
    本院卷第118 頁背面參照），足認曾○○並無使用強制手段
    迫使被告陳振發，或有其他足以違背其意願之舉止。況如被
    告陳振發不願為其仲介販賣，則於曾○○撥打電話之際，即
    可不予接聽，當無因其一再請託而為曾○○等人強迫之可言
    ，故被告陳振發前揭所辯，即有違常情，而難遽採。
  2.證人曾○○於偵、審中證稱本案係被告陳振發主動向證人曾
    ○○詢問是否需要毒品一情（偵卷第24頁、本院卷第183 頁
    參照），參諸販毒屬於重罪一情，亦為人所共知，衡情縱證
    人曾○○平時經常向警方提供他人販毒之線索，以助警方破
    獲販毒案件，並藉以賺取獎金，但其顯無大張旗鼓、逢人便
    問是否能提供、販賣毒品，而期待被問之對象會直接向素昧
    平生之人應允出售毒品，故證人曾○○所證，本案係因被告
    陳振發先向其兜售毒品，其方應允等語，較為可信。
  3.證人曾○○於偵查中復證稱：「……與我約定如果我有買到
    毒品分一點給他」等語（偵卷第24頁參照），核與證人張賢
    文於本院審理時具結證稱：「被告陳振發在車上說交易成功
    的話，他可以從被告楊清山分到一點毒品施用，希望我們在
    交易之後，如果覺得毒品品質不錯的話，可以分一點安非他
    命給他。」等語無違（本院卷第158 頁參照），參諸被告陳
    振發與同案被告楊清山之供述，被告楊清山先前即數次轉讓
    甲基安非他命予被告陳振發施用，而被告楊清山亦供稱其自
    己並不施用毒品，此核與其於本案前並無任何施用毒品之前
    科紀錄等情相符，則被告楊清山既然自己不施用毒品，卻能
    先有毒品轉讓予被告陳振發，又於被告陳振發向其提出毒品
    之需求時，能在短時間內取得大量毒品以販賣予曾○○等人
    ，可見被告楊清山平日即有販賣毒品之意，並提供少量毒品
    為利益，委由被告陳振發找尋買主。是以相較之下，證人曾
    ○○證稱係被告陳振發主動向其兜售，並詢問曾○○是否有
    意購買毒品，以期賺取些許毒品施用之情，應屬無訛。
  4.綜上所述，足見被告陳振發原本即具有兜售毒品之決意，其
    後經證人曾○○向警方檢舉被告陳振發後，進而配合警方，
    與陳振發聯絡佯稱欲向其所認識販毒之人購買毒品，核屬提
    供機會型之誘捕偵查，並非因警察設局誘陷，始引發犯意（
    陷害教唆），是本件警方以釣魚之偵查技巧蒐證，既無違背
    法定程序情事，所取得之證據資料自有證據能力。
  (二)就共犯以被告身分所為之自白之證據能力部分：
    按「共犯之自白，不得作為有罪判決之唯一證據，仍應調查
    其他必要之證據，以察其是否與事實相符」刑事訴訟法第15
    6 條第2 項定有明文。則同案共犯於本案法院審理中所為之
    自白即屬該條所規定之「共犯之自白」，而具有證據能力，
    惟不得作為唯一之證據，仍應有其他必要之證據。且按「刑
    事訴訟法第158 條之3 規定：『證人、鑑定人依法應具結而
    未具結者，其證言或鑑定意見，不得作為證據。』所謂『依
    法應具結而未具結者』，係指檢察官或法官依刑事訴訟法第
    175 條之規定，以證人身分傳喚被告以外之人（證人、告發
    人、告訴人、被害人、共犯或共同被告）到庭作證，或雖非
    以證人身分傳喚到庭，而於訊問調查過程中，轉換為證人身
    分為調查時，此時其等供述之身分為證人，則檢察官、法官
    自應依本法第186 條有關具結之規定，命證人供前或供後具
    結，其陳述始符合第158 條之3 之規定，而有證據能力。若
    檢察官或法官非以證人身分傳喚而以告發人、告訴人、被害
    人或共犯、共同被告身分傳喚到庭為訊問時（例如刑事訴訟
    法第71條、第219 條之6 第2 項、第236 條之1 第1 項、第
    248 條之1 、第271 條第2 項、第271 條之1 第1 項），其
    身分既非證人，即與『依法應具結』之要件不合，縱未命其
    具結，純屬檢察官或法官調查證據職權之適法行使，當無違
    法可言。（最高法院96年度台上字第3527號判決及臺灣高等
    法院高雄分院98年度重上更(三)字第47號意旨參照）。經查：
    被告楊清山、陳振發於本院審理時，以被告身分所為供述，
    既非依法應具結，且被告均未就此有所爭執，或請求相互之
    間對質詰問，依前揭說明，渠等於本院之供述自均有證據能
    力。
  (三)被告以外之人於偵查中向檢察官所為陳述，依刑事訴訟法第
    159 條之1 第2 項明文規定原則上得為證據。查證人即同案
    共犯楊清山、陳振發，證人張賢文、曾○○等人於偵查中在
    檢察官面前之具結證述，被告及其辯護人均未抗辯該審判外
    陳述有何顯不可信之情況，復就其中證人張賢文、曾○○等
    人部分，均經到庭接受被告陳振發方面對質詰問，是依前開
    法條規定，當有證據能力。
  (四)按被告以外之人於審判外之陳述，雖不符刑事訴訟法第159
    條之1 至第159 條之4 規定，而經當事人於審判程式同意作
    為證據，法院審酌該言詞陳述或書面陳述作成時之情況，認
    為適當者，亦得為證據；當事人、代理人或辯護人於法院調
    查證據時，知有該法第159 條第1 項不得為證據之情形，而
    未於言詞辯論終結前聲明異議者，視為有前項之同意，該法
    第159 條之5 業已明揭其旨。本件公訴人、被告楊清山、陳
    振發及其等之辯護人均對於扣押筆錄、扣押物品目錄等證據
    ，均未爭執其證據能力，本院並審酌該證據作成時之情況，
    認為並無不適當者，依上開說明，均認應有證據能力。至證
    人張賢文、曾○○等人於警詢時之證述部分，公訴人、被告
    楊清山及其辯護人均未爭執其證據能力，是就被告楊清山部
    分，前揭警詢證述亦有證據能力；然被告陳振發及其辯護人
    既就該部分爭執其證據能力，故依上揭說明，該等警詢時之
    證述對被告陳振發自無證據能力，併予敘明。
  (五)現行刑事訴訟法關於「鑑定」之規定，除選任自然人充當鑑
    定人外，另設有囑託機關鑑定制度。依同法第198 條、第20
    8 條之規定，不論鑑定人或鑑定機關、團體，固均應由法院
    、審判長、受命法官或檢察官視具體個案之需要而為選任、
    囑託，並依第206 條之規定，提出言詞或書面報告，始符合
    同法第159 條第1 項所定得作為證據之「法律有規定」之情
    形。否則所為之鑑定，仍屬傳聞證據。然於司法警察機關調
    查中之案件，為因應實務上，或因量大、或有急迫之現實需
    求，併例行性當然有鑑定之必要者，例如毒品之種類與成分
    、尿液之毒品反應，或者槍彈有無殺傷力等鑑定，基於檢察
    一體原則，得由該管檢察長對於轄區內之案件，以事前概括
    選任鑑定人或囑託鑑定機關、團體之方式，俾便轄區內之司
    法警察官、司法警察對於調查中之此類案件，得即時送請先
    前已選任之鑑定人或囑託之鑑定機關、團體實施鑑定，以求
    時效（法務部92年9 月1 日法檢字第0920035083號函參照，
    刊載於法務部公報第312 期）。此種由檢察機關概括選任鑑
    定人或概括囑託鑑定機關、團體，再轉知司法警察官、司法
    警察於調查犯罪時參考辦理之作為，法無明文禁止，係為因
    應現行刑事訴訟法增訂傳聞法則及其例外規定之實務運作而
    為。本件扣案之第一級毒品海洛因8 包，經查獲之司法警察
    機關即臺中市政府警察局第二分局逕依上開規定送由法務部
    調查局為鑑定，該局所為之書面鑑定報告即99年4 月12日調
    科壹字第09923008210 號鑑定書，自屬前揭「法律規定」得
    為證據者，而有證據能力（最高法院96年度台上字第2860號
    判決意旨參照）。至扣案第二級毒品甲基安非他命6 包部分
    ，經偵查本案之檢察官函送囑託內政部警政署刑事警察局鑑
    定，該局所為之99年3 月26日刑鑑字第0990039799號鑑定書
    ，依前揭說明，亦有證據能力，自不待言。
二、認定犯罪事實之理由及證據：
  (一)就事實欄一(一)部分：
    上開犯罪事實業據被告楊清山均坦承不諱，核與證人陳振發
    於警、偵訊之證述均大致相符，而證人陳振發與楊清山交情
    匪淺，衡無設詞構陷之可能，是亦堪認被告楊清山就此部分
    不利於己之任意性自白與事實相符，而堪採信。就該部分被
    告楊清山犯行洵足認定，應依法論科。
  (二)就事實欄一(二)部分：
  1.被告楊清山部分：
    該部分犯罪事實業據被告楊清山供承不諱，核與證人即同案
    共犯陳振發、證人張賢文、曾○○等人於警、偵訊及本院審理中
    之證述均大致相符，並有前揭扣案物品、扣押筆錄及扣押物
    品目錄表、鑑定書等在卷足憑，堪認被告楊清山所為不利於
    己之自白與事實相符，堪予採信。故就被告楊清山此部分之
    犯行亦足認定，應依法論科。
  2.被告陳振發部分：
    被告陳振發固坦認於上開時間、地點仲介證人曾○○與同案
    被告楊清山買賣毒品等情，惟否認本有仲介販賣毒品之意，
    辯稱本件係陷害教唆，且伊僅有介紹證人與同案被告楊清山
    洽談，伊並未參與，僅有幫助行為等語，然查：
  (1)本件非屬陷害教唆業經認定如前，且被告陳振發既本即有與
    被告楊清山共同販賣毒品之意，而分工由楊清山提供毒品、
    陳振發找尋買家，是渠前揭所辯，稱其原無犯意等語，自無
    足採。
  (2)被告陳振發既自承明知同案被告楊清山可提供毒品甲基安非
    他命販賣，仍於上開時、地，聯絡證人張賢文、曾○○至與
    同案被告楊清山約定毒品交貨之事實，核與上開證人張賢文
    、曾○○之證述相符。又依證人曾○○於本院審理時證稱：
    「（你有無與被告直接洽談毒品的種類、數量及金額？）毒
    品種類他說『男的』（安非他命）1 台（1 兩）價格，他說
    的金額我忘記了。」等語（本院卷第184 頁參照），核與證
    人張賢文於本院審理時具結證稱：「證人曾○○在車上有跟
    被告陳振發講購買毒品的金額。」（本院卷第157 頁背面參
    照）等語無違，足認被告陳振發於買賣過程中，確有將該次
    毒品買賣之條件，告知證人曾○○及張賢文無誤。
  (3)按以幫助他人犯罪之意思，其參與之犯罪行為，為犯罪構成
    要件以外之行為者，始為從犯；如以幫助他人犯罪之意思而
    參與犯罪構成要件之行為者，應以共同正犯論。再按販賣毒
    品，除買賣雙方需就價金、毒品種類與數量等事項達成合意
    外，亦需由買方依約定支付價金，賣方移轉交付約定品項、
    數量之毒品予買方，此為販賣毒品之主要構成要件；依前揭
    證人之證述，被告陳振發所參與者，除仲介買賣雙方外，更
    進而與買方洽談毒品種類、數量，應屬構成要件之行為，而
    非幫助犯，是依前開說明，被告陳振發主動向證人曾○○兜
    售在先，又於證人張賢文、曾○○等人與同案被告楊清山交
    易過程中，實際與證人張賢文、曾○○等人洽談買賣之毒品
    種類、數量與價金等行為，並據以聯絡被告楊清山，顯與被
    告楊清山有犯意聯絡，並為販賣毒品之主要構成要件行為，
    被告前開辯稱僅係幫助犯等語，顯係卸責之詞，不可採信。
  (4)是被告陳振發共同販賣上開毒品之犯行，亦可認定，應依法
    論處。
  (三)綜上所述，被告楊清山、陳振發之前揭犯行，均堪認定，應
    依法論科。
三、論罪科刑：
  (一)就轉讓甲基安非他命部分之法律適用：
    又甲基安非他命除係第二級毒品外，並係經行政院衛生署
    於75年7 月11日以衛署藥字第597627號重申公告禁止使用在
    案，迄未變更，仍應認屬藥事法第22條第1 項第1 款所列之
    禁藥。又藥事法所規範者，係藥事之管理；所稱藥事，並非
    僅止於藥物（指藥品及醫療器材），尚包括藥商、藥局及其
    有關之事項，此觀該法第1 條、第4 條之規定自明。而毒品
    未必係經公告之禁藥，禁藥亦未必為毒品。毒品危害防制條
    例與藥事法二者，並無必然之特別法與普通法關係。是除轉
    讓之甲基安非他命，其數量達行政院依毒品危害防制條例第
    8 條第6 項規定所訂定之標準，經依法加重該條第2 項之法
    定刑後，較藥事法第83條第1 項之法定刑為重之情形外，因
    藥事法第83條第1 項係於93年4 月21日修正公布，同年月23
    日生效，為毒品危害防制條例第8 條第2 項之後法，且為重
    法，自應優先適用藥事法處斷。（最高法院97年台非字第39
    7 號判決參照）。關於被告楊清山轉讓予同案共犯陳振發之
    甲基安非他命數量，訊據被告楊清山於警詢時固自承每次數
    量均約0.34公克（99年2 月12日第1 次警詢筆錄第3 頁參照
    ），惟證人即同案被告陳振發於同日警詢時證稱：均約0.1
    公克等語（當日第1 次警詢筆錄第6 頁參照），顯低於被告
    楊清山前揭自白，另外即無證據證明被告轉讓之數量已達行
    政院93年1 月7 日院台法字第0930080551號令頒轉讓持有毒
    品加重其數量標準第2 條關於第二級毒品在10公克以上之規
    定，故依上開法規競合及重法優於輕法之適用法則，及從對
    被告有利之認定，被告楊清山上開轉讓禁藥甲基安非他命之
    行為，應認為並未逾越10公克之前開標準，而應適用藥事法
    第83條第1 項規定論處。
  (二)又按如本有販毒之故意，且依約攜帶毒品前往交付，即已著
    手實施販毒之行為，縱買受者原無買受毒品之意思，而虛與
    買賣毒品者，意在辦案，以求人贓俱獲，故形式上出賣人與
    買受人縱已互為交付毒品及價金，但因警察埋伏在側，伺機
    逮捕，事實上不能真正完成買賣毒品之行為，然因出賣人本
    既有販毒之故意，仍應論以販賣毒品未遂罪（最高法院85年
    第4 次刑事庭會議決議、90年度台上字第2230、4038號、91
    年度台上字第7175號判決參照）。本件被告2 人故均有販賣
    之意思，業經認定如前，然買受人均係為查獲毒品交易，而
    與之虛偽買賣，故事實上不能真正完成交易，依前揭說明，
    自仍屬販賣毒品未遂之範疇。
  (三)故核被告楊清山事實欄一(一)部分所為，均係犯藥事法第83條
    第1 項之轉讓禁藥罪。核被告楊清山、陳振發就事實欄一(二)
    部分所為，係犯毒品危害防制條例第4 條第6 項、第1 項、
    第2 項之販賣第一級毒品未遂罪及販賣第二級毒品未遂罪；
    被告於販賣海洛因、甲基安非他命，及轉讓甲基安非他命前
    持有之低度行為，分別為其販賣第一級毒品、第二級毒品，
    及轉讓禁藥之高度行為所吸收，故均不另論罪。又被告2 人
    於事實欄一(二)部分，係同時販賣第一級、第二級毒品，即以
    一行為同時觸犯販賣第一級、第二級毒品2 罪，為想像競合
    犯，故此部分應依刑法第55條前段規定，從一重之販賣第一
    級毒品未遂罪論處。
  (四)被告楊清山、陳振發就前揭事實欄一(二)部分之販賣犯行，有
    犯意聯絡與行為分擔，應論以共同正犯。
  (五)被告楊清山就上開所犯2 次轉讓禁藥甲基安非他命罪及販賣
    第一級毒品未遂罪之犯行，犯意各別、行為互殊，應分論併
    罰。
  (六)刑之加重減輕：
  1.累犯：
    被告2 人各有如事實欄所述之前案犯罪紀錄，此有臺灣高等
    法院被告前案紀錄表及臺灣屏東地方法院檢察署刑案資料查
    註紀錄表各2 份在卷可按，其均於受有期徒刑之執行完畢，
    5 年內故意再犯本件法定本刑有期徒刑以上之各罪，均為累
    犯，然就其販賣第一級毒品之法定刑為死刑及無期徒刑部分
    ，依法均不得加重，至被告楊清山轉讓禁藥部分，仍依法加
    重其刑。
  2.未遂犯：
    再就販賣毒品未遂犯行部分，經查本件與被告2 人達成買賣
    毒品合意之人，並無購買毒品之真意，且員警亦在旁守候，
    並無因本次交易而造成毒品流散之危險，故本院認應依刑法
    第25條第2 項之規定，按既遂犯之刑度減輕其刑，以期罪刑
    相當。
  3.毒品危害防制條例第17條第2項之減輕其刑：
    被告2 人所為販賣毒品犯行，於偵審程序均自白犯罪，此部
    分皆依毒品危害防制條例第17條第2 項減輕刑度。
  4.綜上，就被告楊清山轉讓禁藥部分均依法先加後減，並就被
    告2 人所涉販賣毒品部分均依未遂犯及毒品危害防制條例規
    定遞減輕其刑。
  (七)量刑部分：
  1.被告楊清山部分：
    爰審酌被告楊清山無視於我國政府禁絕毒害之堅定立場，僅
    圖一己私人經濟利益，任將甲基安非他命轉讓他人，並販賣
    海洛因及甲基安非他命，致使買受或收受之吸毒者更加產生
    依賴性及成癮性，戕害國民健康與社會治安程度至鉅；被告
    尚值壯年，不思正當工作營生，竟為謀個人私利，無視於政
    府制定毒品危害防制條例之立法美意，及毒品對於自身健康
    之戕害及國家對於杜絕毒品犯罪之禁令，多次轉讓第二級毒
    品甲基安非他命，並販賣第一級毒品海洛因、第二級毒品甲
    基安非他命，及以提供毒品為代價，誘使被告陳振發與其共
    同販毒；就其所欲從事之販毒行為而言，實有危害國民身體
    健康及社會治安，並造成毒品之泛濫，且販賣毒品對社會之
    危害甚鉅，而購買毒品者，甚多因施用毒品之結果，無工作
    能力，且一般均無正當工作收入，若非尋求親友經濟奧援，
    常會藉竊盜、搶奪等行為或再將購入之毒品重新販出牟利，
    以資作購買毒品費用，是被告惡性不可謂不重，所生危害不
    小，惡性頗值非議，復參諸被告於本案經查獲後坦認犯行，
    犯後態度良好等一切情狀，分別就其所犯3 罪各量處如主文
    所示之刑，並定其應執行刑，以資懲儆。
  2.被告陳振發部分：
    爰審酌被告陳振發前因販賣毒品罪，經法院判刑確定並執行
    完畢，已如前述，竟不知警惕、反省，再犯本件販賣第一級
    毒品、第二級毒品罪，顯未自前案中獲取教訓，僅圖一己私
    人利益，即隨機尋找買家，將海洛因及甲基安非他命販賣他
    人，將有致可能買受之吸毒者更加產生依賴性及成癮性，戕
    害國民健康與社會治安程度至鉅；被告尚值壯年，不思正當
    工作營生，竟為謀個人私利，無視於政府制定毒品危害防制
    條例之立法美意，及毒品對於自身健康之戕害及國家對於杜
    絕毒品犯罪之禁令，意圖販賣第一級毒品海洛因、第二級毒
    品甲基安非他命，危害國民身體健康及社會治安，並造成毒
    品之泛濫，而危害社會，是被告惡性不可謂不重，所生危害
    不小，兼衡被告於犯後雖因當場為警查獲及逮捕，而承認客
    觀上之販賣毒品行為，惟嗣後竟一再飾詞矯稱遭警方陷害教
    唆等語，顯無悔意等一切情狀，量處如主文所示之刑，以資
    懲儆。
  (八)沒收部分：
  1.按共同正犯因相互間利用彼此行為，以遂行其等犯意之實現
    ，本於責任共同原則，對於共犯自均應為沒收之諭知（最高
    法院91年度臺上字第5583號、89年度臺上字第6946號判決意
    旨參照）。扣案第一級毒品海洛因、第二級毒品甲基安非他
    命部分，均係供本案販賣所用之毒品，並經鑑定如前所述（
    依上揭鑑定書分別所示：海洛因部分驗餘淨重共計14.26 公
    克；甲基安非他命部分毛重共計227.61公克，惟經取用0.18
    公克鑑定用罄，尚餘227.43公克，計算式：227.61－0.18＝
    227.43），至其包裝袋部分，依現行檢驗方式乃以刮除方式
    為之，袋上仍會摻殘若干毒品無法分離，故均應依毒品危害
    防制條例第18條第1 項前段之規定併宣告沒收銷燬之。
  2.扣案之行動電話2 支（均含SIM 卡，其中門號0000000000號
    係被告楊清山所有、門號0000000000號係被告陳振發所有）
    、茶葉空盒1 個（係被告楊清山所有，供盛裝第二級毒品甲
    基安非他命之用）、香菸盒1 個（係被告楊清山所有，供盛
    裝第一級毒品海洛因之用）等物，均係被告所有且供本案聯
    絡販賣事宜及置放毒品之用，業經被告2 人供承在卷，爰依
    毒品危害防制條例第19條第1 項及刑法第38條第1 項第2 款
    規定，併諭知均予沒收。
據上論斷，應依刑事訴訟法第299 條第1 項前段，毒品危害防制
條例第4 條第1 項、第2 項、第6 項、第17條第2 項、第18條第
1 項、第19條第1 項、藥事法第83條第1 項，刑法第11條前段、
第28條、第25條、第38條第1 項第2 款、第47條第1 項、第51條
第5 款、第55條，判決如主文。
本案經檢察官曾士哲到庭執行職務
中    華    民    國   100    年    1     月    18    日
                  刑事第四庭    審判長法  官  莊鎮遠
                                      法  官  蔡玉雪
                                      法  官  李謀榮
以上正本證明與原本無異。
如不服本判決應於收受判決後10日內向本院提出上訴書狀，並
應敘述具體理由；其未敘述上訴理由者，應於上訴期間屆滿後
20日內向本院補提理由書（均須按他造當事人之人數附繕本）
「切勿逕送上級法院」。
中    華    民    國   100    年    1     月    18    日
                                書記官  蔡進吉
附錄本件論罪科刑法條全文
毒品危害防制條例第4條
製造、運輸、販賣第一級毒品者，處死刑或無期徒刑；處無期徒
刑者，得併科新臺幣2 千萬元以下罰金。
製造、運輸、販賣第二級毒品者，處無期徒刑或7 年以上有期徒
刑，得併科新臺幣1 千萬元以下罰金。
製造、運輸、販賣第三級毒品者，處5 年以上有期徒刑，得併科
新臺幣7 百萬元以下罰金。
製造、運輸、販賣第四級毒品者，處3 年以上10年以下有期徒刑
，得併科新臺幣3 百萬元以下罰金。
製造、運輸、販賣專供製造或施用毒品之器具者，處1 年以上7
年以下有期徒刑，得併科新臺幣1 百萬元以下罰金。
前五項之未遂犯罰之。
藥事法第83條第1項
明知為偽藥或禁藥，而販賣、供應、調劑、運送、寄藏、牙保、
轉讓或意圖販賣而陳列者，處7 年以下有期徒刑，得併科新臺幣
5 百萬元以下罰金。